臺灣高雄地方法院行政訴訟判決
110年度交字第492號
原      告  王永信  
訴訟代理人  王直淵  
被      告  高雄市政府交通局

代  表  人  張淑娟  
訴訟代理人  蘇健義  
上列當事人間交通裁決事件，原告不服被告民國110年11月2日高
市交裁字第32-V00000000號裁決，提起行政訴訟，本院判決如下
：
    主　文
原處分撤銷。
訴訟費用新臺幣參佰元由被告負擔。被告應給付原告新臺幣參佰
元。
    事實及理由
一、程序事項：按行政訴訟法第237條之7規定，交通裁決事件之
    裁判，得不經言詞辯論為之。本件屬交通裁決事件，依兩造
    所述各節及卷內資料其事證已臻明確，本院認無經言詞辯論
    之必要，爰不經言詞辯論而為判決。
二、事實概要：原告於民國110年7月21日18時21分許駕駛車牌號
  &0000; 碼000-0000號營業貨運曳引車（下稱系爭車輛），在
    台9線438.5公里(草埔地磅站)處，因屏東縣政府警察局枋寮
    分局草埔交通小隊（下稱舉發機關）員警認其有「所載貨物
    滲漏（一般道路）」之違規行為，經舉發機關員警填掣屏警
    交字第V00000000號舉發違反道路交通管理事件通知單（下
    稱舉發通知單）當場舉發。嗣原告於110年9月28日向被告陳
    述不服，經被告函詢舉發機關後，認原告確有上揭違規行為
    ，乃依道路交通管理處罰條例（下稱處罰條例）第30條第1
    項第2款、第63條第1項第2款規定，於110年11月2日開立高
    市交裁字第32-V00000000號裁決書（下稱原處分），裁處原
    告「罰鍰新臺幣（下同）9,000元，並記違規點數2點」。原
    告不服，提起本件行政訴訟。
三、原告主張：當天被草埔地磅站舉發超載已開罰結案，而原告
    在地磅站漏水是自來水，非車上載運貨物，這水桶裝的水是
    行駛山路冷卻剎車系統保護安全用，並非員警所訴是貨物，
    且當下地磅是處於開放空間，車輛處於靜止狀態，未影響用
    路人等語。並聲明：原處分撤銷。
四、被告則以：經檢視員警職務報告略以：「於當日110年7月21
    日16時許擔服草埔檢查站交通稽查勤務，依操作固定地秤之
    執勤人員告知，該輛KLB-6285號有超載之情事，駕駛王永信
    見有超載之情事，立即於磅台上釋放車輛所承載之自來水，
    以減輕過磅重量，因所承載之自來水乃屬汽車裝載貨物之總
    重量，故職依道路交通管理處罰條例第30條1項2款：所載貨
    物滲漏、飛散、脫落、掉落或氣味惡臭予以製單。」核與採
    證照片相符。是以原告所為與前揭「汽車裝載時，裝置容易
    滲漏、飛散、氣味惡臭之貨物，能防止其發洩者，應嚴密封
    固，裝置適當」規定不符。依前揭說明，足認原告已構成處
    罰條例第30條第1項第2款之處罰要件，是原告於前揭時間、
    地點確有「所載貨物滲漏(一般道路)」之違規事實，被告據
    以裁處，洵無不合等語，資為抗辯。並聲明：原告之訴駁回
    。
五、本院之判斷：
  ㈠按「汽車裝載時，有下列情形之一者，處汽車駕駛人3,000
    元以上18,000元以下罰鍰，並責令改正或禁止通行：……2.所
    載貨物滲漏、飛散、脫落、掉落或氣味惡臭」；「汽車駕駛
    人有下列各款所列條款之一者，除依原條款處罰鍰外，並予
    記點：2.有第29條第1項第1款至第4款、第29條之2第1項、
    第2項、第4項、第30條第1項第1款、第2款情形之一者，各
    記違規點數2點」；「汽車裝載時，除機車依第88條規定外
    ，應依下列規定：1 、裝置容易滲漏、飛散、氣味惡臭之貨
    物，能防止其發洩者，應嚴密封固，裝置適當。」處罰條例
    第30條第1項第2款、第63條第1項第2款、道路交通安全規則
    第77條第1款分別定有明文。上開條文立法之主要意旨係在
    「防止所裝載之貨物」滲漏、飛散、脫落、掉落或臭氣外洩
    致生危害交通安全或污染道路環境之危險。從而，車輛於行
    駛道路途中，需以所載貨物有滲漏、飛散、脫落、掉落或氣
    味惡臭等情況，且足生危害於交通安全或有汙染道路環境之
    虞，始足該當處罰條例第30條第1 項第2 款之裁罰要件。又
    該裁罰要件之該當與否，當應就個案具體審酌各項客觀證據
    ，藉以判斷所載貨物滲漏、飛散、脫落、掉落或氣味惡臭之
    當下是否對於交通安全有所妨害或有造成汙染道路環境之風
    險而為判斷。
  ㈡經查，被告認定原告有前開事實概要欄所述違規行為，係以
    舉發通知單、原處分之裁決書、送達證書、屏東縣政府警察
    局枋寮分局110年10月13日枋警交字第11031820300號函、員
    警職務報告、採證照片及採證光碟等件為佐(本院卷第33至5
    6頁)。然經本院於調查程序當庭勘驗採證光碟結果略以：「
    影片時間18：20：34影片開始原告車輛已停放在地磅上，地
    面右側有一排水漬痕跡。18：21：21原告走到系爭車輛右側
    中間，用手拉動車輛之拉桿後，又俯身靠近車輪做下拉動作
    ，系爭車輛車輪旁開始排水。18：21：32影片結束。」(本
    院卷第80頁)，則系爭車輛乃停放於地磅站時，原告走到系
    爭車輛右側中間以手拉動車輛拉桿之後，系爭車輛車輪旁始
    開始排水，並非系爭車輛於行駛道路過程中所載貨物有滲漏
    、飛散、脫落或掉落等情形，亦無何證據足認原告前開行為
    對於交通安全有何妨害或有造成汙染道路環境之情形，故本
    件實難認定原告行為業已該當處罰條例第30條第1項第2款所
    規定之處罰要件。被告認定原告有「所載貨物滲漏」之違規
    行為，尚屬率斷。從而，被告遽以原處分裁處原告罰鍰9,00
    0元，並記違規點數2點，即屬有誤，原告訴請撤銷原處分為
    有理由，應予准許。
六、本件事證已臻明確，兩造其餘攻擊、防禦方法及舉證，經本
    院審酌後，認對於判決結果不生影響，爰不一一論述，併此
    敘明。
七、本件第一審裁判費為300 元，應由被告負擔，爰確定第一審
    訴訟費用額如主文第2 項所示。
據上論結，本件原告之訴為有理由，依行政訴訟法第 237 條之7
、第237 條之8 第1 項、第237 條之9 第1 項、第236 條、第98
條第1 項前段，判決如主文。
中　　華　　民　　國　　111 　年　　11　　月　　17　　日
　　　　　　　　　行政訴訟庭　法　官　謝琬萍
以上正本係照原本作成。　
如不服本判決，應於判決送達後20日內，向本院提出上訴狀並表
明上訴理由（原判決所違背之法令及其具體內容或依訴訟資料可
認為原判決有違背法令之具體事實），其未載明上訴理由者，應
於提出上訴後 20 日內向本院補提理由書（上訴狀及上訴理由書
均須按他造人數附繕本，如未按期補提上訴理由書，則逕予駁回
上訴），並應繳納上訴裁判費新臺幣750元。
中　　華　　民　　國　　111 　年　　11　　月　　18　　日
                              書記官   林麗文